臺灣基隆地方法院刑事判決　　　　　　　 94年度訴字第472號
公　訴　人　臺灣基隆地方法院檢察署檢察官
被　　　告　乙○○
上列被告因毒品危害防制條例案件，經檢察官提起公訴（94年度
毒偵字第908號），本院判決如下：
    主  文
乙○○施用第一級毒品，處有期徒刑捌月。
扣案含海洛因之殘渣袋壹個沒收銷燬之。
    理  由
一、犯罪事實：乙○○前因施用毒品案件，經本院裁定送觀察、
    勒戒後，認無繼續施用毒品之傾向，由台灣基隆地方法院檢
    察署檢察官於民國（下同）93年11月 6日，以93年度毒偵字
    第1869號為不起訴處分確定。猶不知悔改，復基於施用第 1
    級毒品海洛因之犯意，於94年3月8日採尿前24小時內某時，
    在不詳地點，施用第1級毒品海洛因1次。嗣於94年3月8日16
    時許，為警持本院法官核發之搜索票，在基隆市○○區○○
    路393巷44弄13號住處查獲，並扣得含海洛因殘渣袋1個。
二、認定事實所依據之證據及理由：
（一）尿液檢驗結果：
      台灣尖端先進生技醫藥股份有限公司濫用藥物檢驗報告乙
      紙（附於偵查卷第29頁），被告經警採尿送驗結果，呈海
      洛因代謝物嗎啡陽性反應。
（二）書證：
      基隆市警察局第二分局搜索扣押筆錄、扣押物品目錄表、
      行政院衛生署基隆醫院診斷證明書及所附尿液檢查報告、
      行政院衛生署基隆醫院94年8月1日基醫病字第0940005378
      號函及所附病歷影本乙份、憲兵司令部刑事鑑識中心94年
      10月5日（94）安鑑字第02404號鑑驗通知書（附於偵查卷
      第14─17頁、本院卷內）、被告全國前案紀錄表在卷可按
      。
（三）物證：
      含海洛因殘渣袋1個扣案可資佐證。
三、對於被告辯解及有利被告證據不採之理由：
    被告於本院審理時矢口否認有施用海洛因之犯行，辯稱：伊
    自93年11月 9日因觀察勒戒釋放出所後，即未再施用毒品海
    洛因，而伊曾於94年 2月27日、4月9日因癲癇症發作，送署
    立基隆醫院就醫時，經醫院採尿檢驗結果，均無毒品陽性反
    應，伊又於94年6月4日自行至醫院採尿檢驗，亦無毒品陽性
    反應，因此，伊對於94年3月8日為警採尿送驗結果，呈嗎啡
    陽性反應質疑，至於含海洛因殘渣袋 1個，是伊以前施用毒
    品留下來的云云。經查；
（一）依毒品檢驗學上之常規，尿液中含毒品成分反應所使用之
      檢驗方法，對於受檢驗者是否確有施用毒品行為之判斷，
      在檢驗學常規上恆有絕對之影響。其以酵素免疫分析或薄
      層定性分析等方式為初步篩檢者，因具有相當程度偽陽性
      之可能，如另以氣（液）相層析、質譜分析等較具公信力
      之儀器為交叉確認，因出現偽陽性反應之機率極低，核足
      據為對涉嫌人不利之認定，此亦為邇來我國實務所是認。
      查，被告為警採尿經送台灣尖端先進生技醫藥股份有限公
      司檢驗，該公司採取初步檢驗（酵素免疫分析法）及確認
      檢驗（氣相層析質譜儀分析法）之雙重檢驗方式，檢驗結
      果呈嗎啡之陽性反應，有該公司出具之濫用藥物檢驗報告
      乙紙在卷可稽，依該報告所示，其所進行者已包括初步檢
      驗及確認檢驗等過程，因此出現偽陽性反應之機率極低。
（二）又被告為警查獲所採集之尿液，經本院再送法務部調查局
      覆驗結果，雖為嗎啡陰性反應，然查本件被告係於94年 3
      月18日18時許，經警採集尿液，台灣尖端先進生技醫藥股
      份有限公司於同年月25日收件鑑驗（僅時隔 7日），海洛
      因之鑑驗閥值僅472 ng／ml，但非無海洛因反應，而本院
      係於94年 7月21日再將尿液送法務部調查局收件鑑驗，已
      時隔4個月以上，有前開檢驗報告2紙在卷可參，而尿液如
      保存不當或保存時間過久，可能使尿液中之毒品因衰販而
      無法檢出，此有法務部調查局92年11月18日調科壹字第09
      26260993─3號函附卷可按，本件第2次尿液送驗，距採尿
      液日期已相差 4個月，因之無法檢出海洛因反應，並不足
      以對被告作有利之認定。
（三）再查，被告於94年 2月27日因癲癇症發作送入署立基隆醫
      院急診，施以抗痙攣物Aleviatin口服使用，94年3月 1日
      由急診轉介至神經內科就醫，給予Depakine200mg（qd）
      ，經腦波及腦部磁振造影檢查後，於門診追蹤服藥中。94
      年6月4日又因抽搐被送入急診，施打抗痙攣物 Aleviatin
      ，其中被告於94年 2月27日、6月4日、7月1日有檢測尿液
      中有無毒品反應，結果是無嗎啡及安非他命陽性反應，有
      行政院衛生署基隆醫院94年8月1日基醫病字第0940005378
      號函及所附病歷影本乙份在卷足憑，是以，被告雖分別於
      94年 2月27日、6月4日、7月1日經署立基隆醫院採集尿液
      檢驗結果，均無嗎啡陽性反應，然本件被告為警查獲並採
      尿之時間為94年3月18日，因此被告於上述3次採尿檢驗結
      果雖無嗎啡陽性反應，仍不能推定94年 3月18日前24小時
      內，被告亦無施用海洛因之事實。此部分亦不能對被告作
      有利之認定。又按一般人注射海洛因或嗎啡後，經體內吸
      收代謝約30分鐘內開始排入尿中，而以最初 6至12小時排
      出量最多，約有75％可在施用後24小時內經由尿中排出體
      外，剩餘量則可能在數日內分別排出體外；其毒品反應能
      否檢出，須視其施用量而定，施用量多者，於施用後4、5
      日仍有可能檢出毒品反應，施用量少者，可能在24小時後
      即無檢出毒品反應，此有法務部調查局（82）陸字第8203
      1487號檢驗通知書說明可佐，是堪認被告係分別於94年 3
      月18日採尿前之1日內某時，施用第1級毒品海洛因無訛。
四、論罪及科刑之理由：
（一）查海洛因係毒品危害防制條例第2條第2項第1款所定之第1
      級毒品。核被告乙○○所為，係犯毒品危害防制條例第10
      條第 1項之施用第1級毒品罪。又被告施用第1級毒品前後
      ，持有第1級毒品海洛因之低度行為，應為其施用第1級毒
      品之高度行為所吸收，不另論罪。
（二）本院審酌毒品對於人體會產生成癮性，係足以危害個人健
      康及社會安全之管制藥物，被告經過多次執行觀察、勒戒
      ，猶不知戒除濫行施用毒品惡習，再犯本件施用毒品罪，
      深陷毒坑無法自拔，及其犯罪之自我麻醉動機、犯罪之手
      段、所生自我戕害結果及犯罪後矢口否認之態度等一切情
      狀，量處如主文所示之刑，以示懲儆。
（三）扣案之第1級毒品海洛因殘渣袋1個，因量微無法分離，為
      違禁物，無論屬於被告與否，應依毒品危害防制條例第18
      條第1項前段之規定沒收銷燬之。
五、適用之法律依據：
    刑事訴訟法第299條第1項前段，毒品危害防制條例第10條第
    1項、第18條第1項前段。
本案經檢察官甲○○到庭執行職務。
中　　華　　民　　國　　94　　年　　11　　月　　16　　日
                  刑事第三庭審判長法  官  王福康
                                  法  官  王慧惠
                                  法  官  齊潔
以上正本證明與原本無異。
對於本件判決如有不服，應於收受送達後10日內，向本院提出上
訴書狀，上訴於臺灣高等法院，並按他造當事人之人數附具繕本
。
中　　華　　民　　國　　94　　年　　11　　月　　18　　日
                                  書記官  潘端典
